【裁判字號】    88,訴,1745
【裁判日期】    890518
【裁判案由】    懲治走私條例
【裁判全文】
臺灣高雄地方法院刑事判決                        八十八年度訴字第一七四五號
    公  訴  人  臺灣高雄地方法院檢察署檢察官
    被      告  戊○○
    選任辯護人  周村來
                周元培
右列被告等因違反懲治走私條例案件，經檢察官提起公訴（八十八年度偵字第一七二
七八號），本院判決如左：
    主      文
戊○○共同私運管制物品進口逾公告數額，處有期徒刑參月，緩刑貳年。
    事      實
一、戊○○係高雄籍海利號 (船號ＣＴ6─Ｏ六Ｏ八號)漁船之船員，其與該船之船長
    乙○○、輪機長丙○○、大副丁○○、船員甲○○（後四人均已審結）等人，均
    明知私運匪偽物品進口，其一次私運總額由海關照緝獲時之完稅價格計算，超過
    新台幣十萬元者，即視為走私管制物品，竟於八十八年三月二十二日駕駛上開漁
    船，由高雄港一港口分駐所報關出海捕撈漁獲後，於八十八年四月九日二十一時
    三十分許，航行至大陸地區福建省神泉港外海約數十海浬處，即東經一一七度五
    十分，北緯二十二度二十分之公海上作業時，由船長乙○○以美金五千元之價格
    ，向不詳船名之鐵殼船購買在中國大陸加工，完稅價格為新臺幣（下同）十八萬
    四千九百五十元之鯷魚漁獲三百箱（共計三千七百公斤），而由對方漁工搬運漁
    獲至海利號之甲板上後；再由丁○○、丙○○、甲○○、戊○○四人起意與乙○○共同基於私運管制物品進口之犯意聯絡，將前開漁獲搬運放置於該船船艙之冷
    凍庫後，共同駕駛該漁船私運上開管制物品由公海進入我國領海內。嗣於八十九
    年四月十一日十三時許，船抵高雄港一港口分駐所漁檢碼頭時，為員警查獲，並
    當場扣得前揭大陸漁貨三百箱（共計三千七百公斤）。
三、案經內政部警政署高雄港務警察所移送臺灣高雄地方法院檢察署檢察官偵查起訴
    。
    理      由
一、訊據被告戊○○固坦承於船長乙○○購買上揭鯷漁獲後有共同將鯷魚漁獲搬置於
    海利號之船艙後，由公海載運進入我國領海領域內之事實，惟矢口否認有私運管
    制物品進口逾公告數額之犯意及犯行，均辯稱：不知該批鯷角漁貨係匪偽物品，
    走私係共同被告乙○○個人所為，並不知情云云。辯護人則為其等辯稱：鯷魚魚
    種乃廣泛分布於西印度洋及西太平洋，亦即原產地非僅限於中國大陸沿海，且扣
    案漁獲係被告乙○○向不知名之外國船舶購得，故扣案鯷魚漁獲並無證據認定為
    係屬於「懲治走私條例公告管制物品項目及其數額」中丙項第四款所規定之「匪
    偽物品」。惟查：
（一）、扣案鯷魚係由船長即共同被告乙○○，於八十八年四月九日二十一時三十分
        許，在東經一一七度五十分、北緯二十二度二十分之海域作業返航時，向一
        艘不詳船籍及船名之鐵殼船購得，共同被告丁○○負責通知船員協助將鯷魚
        自甲板搬運至船艙內；被告亦有搬運之行為等語，業經被告及共同被告乙○○、丁○○於警訊中供述甚詳。購買扣案漁獲貨時，被告及另外三名共同被
        告都在一旁觀看，業據被告乙○○於偵訊中供陳在卷。共同被告丁○○要求
        共同被告甲○○將鯷魚堆妥於冷凍艙內，被告及共同被告丁○○、甲○○則
        負責在船艙內幫忙堆魚貨，亦據共同被告甲○○於本院八十八年十月二十八
        日審理中供述在卷。是以，被告及其餘四名共同被告均明知扣案鯷魚係於八
        十八年四月九日二十一時三十分許，在東經一一七度五十分、北緯二十二度
        二十分之公海海域，向不詳船名之鐵殼船所購買，由對方船員將三百箱魚獲
        放置於海利號甲板上後，再由被告及其餘四名共同被告共同搬運堆置於海利
        號漁船船艙之冷凍艙中，並共同載返我國國境內之高雄港之事實，足堪認定
        。
（二）、扣漁獲完稅價格總計達十八萬四千九百五十元，顯已逾行政院所公布「懲治
        走私條例公告管制物品項目及其數額」中，丙項第四款所定完稅價格為十萬
        元之限制，有財政部高雄關稅局八十八年六月二十二日關緝字第八八一六○
        五七三號函可按。
（三）、被告及辯護人雖辯稱前揭漁獲並非匪偽物品云云，惟：１、被告及其餘四名
        共同被告等人為警查扣之鯷魚，經送財政部關稅總局鑑定後，該局參酌專家
        表示之判定理由：「樣品鯷魚雖於臺灣海峽、中國福州、東南亞均有產，但
        樣品體型細小，加工太熟故斷頭很多，與中國福州產品相似，而東南亞之產
        品因均由台商技術配合，加工產品優美，斷頭很少」、「該樣品之加工成品
        ，應為地緣頗近之中國大陸產」等理，經該局會同有關機關代表及專家學者
        會商決議後認定原產地確為中國大陸無誤，有該局八十八年五月五日台總局
        鑑字第八八一Ｏ三Ｏ七九號函影本，以及八十九年二月二十一日台總局認字
        第八九一Ｏ一Ｏ六四號函所附之「  關稅總局第八次會商進口貨品原產地認
        定會議審議表」一紙在卷足憑。２、共同被告乙○○於偵訊中描述該艘販賣
        漁獲之鐵殼船，係重約五、六十公噸之船，且已破爛不堪，而參酌警卷所附
        查獲現場之照片，顯示前揭漁獲均已與其他雜魚漁獲分類並已套袋裝箱整理
        妥當，總數達三百箱之情況以觀，若強謂該漁獲係海上加工品，顯與「一般
        小漁船因人力及設備有限，且漁船出海後風險及成本均重，故均係搶時間捕
        魚以求達到更多之漁獲量，而不注重整理漁獲，亦即僅加以分類急速冷凍，
        而不致於尚未進港即浪費時間先行將漁獲分類、加工烘熟，並以塑膠袋及紙
        箱包裝妥當」之一般經驗法則不符。３、再查被告乙○○購買前揭漁獲之東
        經一一七度五十分、北緯二十二度二十分之公海海域，距離中國大陸福建省
        神泉港僅數十海浬，與菲律賓、越南則相去甚遙，乃公知之事實，更遑論與
        泰國、印尼之距離。而扣案之鯷魚乃低經濟價值之漁獲，總價更僅十八萬餘
        元，基於油料、飲食用水等成本考量，自以在加工地附近出售，所獲得之利
  潤最高，故被告乙○○所購買之扣案鯷魚漁獲，應係中國大陸福建省所加工
        之漁產品。
（四）、綜上所述，被告及其餘四名共同被告等人為警查獲之上揭漁獲，應係中國大
        陸所加工之漁產品無誤，被告既明知被告乙○○購得係中國大陸之匪偽漁產
        品，仍與其餘四名共同被告配合共同自公海運送至我國領海領域內之高雄港
        內，其有運送該管制進口物品之故意甚明，其所辯，顯係事後卸責之詞，不
        足採信，被告犯行，事證已明確，足以認定。
二、按懲治走私條例第二條第一項所稱之私運進口，係指未經許可，擅自將逾行政院
    公告數額之管制物品由公海等地私運進入我國領海內之犯罪；而依中華民國領海
    及鄰接區法第三條，規定我國領海為自基線起至其外側十二浬間之海域。被告及
    其餘四名共同被告等人係自東經一一七度、北緯二十二度二十分之公海私運管制
    物品進入我國高雄港，自與法條之構成要件相符；核被告所為，係犯懲治走私條
    例第二條第一項之私運管制物品進口逾公告數額罪。被告與共同被告丁○○、丙○○、甲○○在共同被告乙○○指揮下，共同搬運堆置管制物品，並共同載運回
    我國港口，其等相互間有犯意聯絡與行為分擔，為共同正犯。茲審酌被告雖貪圖
    小利，而走私大陸製漁產品，惟該漁船上其餘一百餘公噸之漁獲均係被告等人自
    行捕獲，私運之管制物品共三點七公噸僅占其中小宗，私運之漁產品尚未出售即
    被查獲，對社會影響尚菲，其參與犯罪之程度尚輕，及其犯罪動機、目的等一切
    情狀，爰量處如主文所示之刑。又被告於八十年間所犯之竊盜案件經判處有期徒
    刑四月確定而於八十一年三月二十九日執行完畢後，五年內未曾受有期徒刑以上
    刑之宣告，有即灣高雄地方法院檢察署刑案資料查註紀錄表在卷可按，其經此偵
    審程序後當知所警惕，而無再犯之虞，且其係受雇他人聽命於船長乙○○而犯罪
    ，情節尚輕，本院因認其所受刑之宣告以暫不執行為適當，爰併予諭知緩刑二年
    ，以勵自新。
三、又扣案之上揭漁獲經高雄港務警察所扣案後，業經銷毀，有行政院農業委員會農
    產品銷毀處理報告、高雄市政府環境保護局西青埔一般事業廢棄物代處理費秤量
    單各一張在卷可稽，不另宣告沒收，附此敘明。
據上論斷，應依刑事訴訟法第二百九十九條第一項前段，懲治走私條例第二條第一項
、第十一條，刑法第二十八條、第四十七條、第七十四條第二款，判決如主文。
中      華      民  國    八十九    年      六      月      十六    日
                                  臺灣高雄地方法院刑事第一庭
                                      法  官  郭文通
右正本證明與原本無異。
如不服本判決，應於判決送達後十日內，向本院提出上訴狀。
                                      書記官  黃國忠
中      華      民      國    八十九    年      六      月      十六    日
附錄本案論罪科刑法條
懲治走私條例第二條第一項：
私運管制物品進口、出口逾公告數額者，處七年以下有期徒刑，得併科新台幣二十萬
元以下罰金。


司法院資訊處製作；財團法人民間司法改革基金會備份。
